【裁判字號】    89,上訴,1262
【裁判日期】    890728
【裁判案由】    違反毒品危害防制條例
【裁判全文】
臺灣高等法院高雄分院刑事判決                八十九年度上訴字第一二六二號
    上  訴  人
    即  被  告  甲○○
    選任辯護人  鄭國安律師
                陳炳彰律師
                吳麗珠
右上訴人因違反毒品危害防治條例案件，不服臺灣高雄地方法院八十九年度訴字第五
四號，中華民國八十九年七月二十八日第一審判決（起訴案號：八十八年度偵字第二
七七二二號）提起上訴，本院判決如左：
  主  文
原判決撤銷。
甲○○共同轉讓第一級毒品未遂，處有期徒刑捌月。扣案之海洛因壹小包（驗後淨重
拾捌點肆捌公克）沒收銷燬。
  事  實
一、甲○○與綽號「阿成」之不詳姓名成年男子，共同基於轉讓第一級毒品海洛因之
    犯意，於民國八十八年十一月九日晚上十時四十五分許（起訴書誤載為十月），
    由阿成將海洛因一小包，交給甲○○，要甲○○持該海洛因一小包至高雄市○○
    區○○路一二六巷十二之一號土地廟前，交付予等待相約前來之人，甲○○依約
    攜該毒品前往，抵達時，為警當場查獲，因而未遂，並扣得海洛因一小包（驗前
    毛重二十公克，驗後淨重一八、四八公克）。
二、案經高雄市政府警察局移送臺灣高雄地方法院檢察署檢察官偵查起訴。
  理  由
一、訊據上訴人即被告甲○○矢口否認意圖轉讓及販賣而非法持有海洛因犯行，辯稱
    ：是案發當日，騎機車要回林園途中，一名麵店常客，綽號「阿成」之男子，自
    後追上伊，叫伊幫他拿一包東西至土地公廟，會有一男子向伊拿，不知係海洛因
    也不知要販賣云云。惟查：
（一）右揭事實業據被告於警訊中供承：「今天（八十八年十一月九日）晚上二十二
      時四十五分在高雄市○○區○○路一二六巷十二之一號後面空地，在等待毒品
      的人來時被警方逮捕，（問：這些這你身上查獲海洛因毒品你從何而來？）是
      綽號阿成的男子拿給我，然後要我拿到鳳林路土地公廟（小港區○○路一二六
      巷十二之一號後面）賣給相約來買毒品的人」等語（詳警卷八十八年十一月十
      日筆錄）；及於偵查中第一次初訊時亦坦認：「非我的，是阿成的，他於八十
      八年十一月九日晚上拿給我的（裝在信封內），叫我拿去土地公廟等人來拿，
      之前欠他十幾萬元，只送過一次，他會扣五千元債款」等語不諱（偵查卷第六
      頁反面），又扣案之海洛因係裝於信封袋內，而信封袋僅對折並未密封，又置
      於被告右後方之褲袋內被查獲，業據證人即當場查獲之警員張一晴、盧慧芳於
      本院調查時結證屬實，再參以證人盧慧芳於原審調查時證述：「該信封袋是一
      般的信封袋，被告當時的表情很驚慌，我們問被告該毒品之來源，但被告不說
      ，我們就將被告帶回所裡」等語觀之（本院八十九年六月十六日訊問筆錄），
      益證被告於本院審理時始稱不知為海洛因事後乃避就之詞，顯不足採信。
（二）另本件係因員警接獲線報陳稱在前開地點有人進行毒品交易情事，遂在現場埋
      伏多日而查獲，業據證人即當場查獲本案之警員陽乙山、張一晴、林文欽及盧
      慧芳於原審調查時結證互核屬實（本院八十九年一月十九日、六月十六日訊問
      筆錄），而本件查獲之時間係晚上十時四十五分許，已是深夜，而該現場地屬
      偏僻人跡罕至，且因見被告於現場來回繞了幾趟行跡可疑將之攔下，並自其身
      上查獲毒品等節，亦經證人陽乙山結證在卷，並與證人張一晴、盧慧芳經原審
      隔離訊問時之證述互核一致（本院八十九年一月十九日、五月五日、六月十六
      日訊問筆錄）；況海洛因毒品身價不菲且為違禁之物，此乃眾所皆知之事，而
      本件查扣之海洛因又重達二十公克，數量不少，若被告與綽號「阿成」之人未
      有相當之交情且彼此有犯意之聯絡，衡情綽號「阿成」之人豈有甘冒被黑吃黑
      或被檢舉之危險，而隨意委託於路上巧遇之被告持往交付給被告不知其姓名及
      特徵之男子之理，顯見被告辯稱不知持有係毒品云云，與常情有違，要不足採
      。另查，本件被告於警訊中自白扣案毒品係阿成拿給她，要賣給相約來買毒品
      之人等情，惟未能查獲綽號阿成之人及欲購買毒品之人，而被告亦未供出販賣
      毒品之細節，究竟真否買賣，實難認定。況且本件係警員依線報埋伏查獲，當
      場扣得海洛因近二十公克之多，被告又未曾施用海洛因，有尿液檢驗成績書及
      其全國前案紀錄表可稽，顯然扣案海洛因非供其施用無疑，被告僅因代人送一
      信封即可獲五千元之代價，與一般替人送東西不必代價或僅收取少許車馬費之
      情形大不相同，足認其於警訊中所供知道所送者係毒品與事實相符，其應有轉
      讓毒品之意思，此外復有第一級毒品海洛因粉末一包（驗後淨重一八、四八公
      克）扣案足資佐證，而該扣案粉末一包經送法務部調查局以化學呈色法及氣相
      層析質譜儀分析法鑑驗結果，確係海洛因，且純度達六三、一五百分比，有該
      局八十八年十一月二十四日編號000000000號鑑定通知書在卷可憑，
      被告轉讓之白粉確係第一級毒品海洛因無訛。綜上所述，足證被告所辯係飾詞
      圖卸之詞，殊難採信，本件事證已臻乙確，被告犯行堪以認定。
二、查海洛因係毒品危害防制條例第二條所稱之第一級毒品，核被告所為，係犯毒品
    危害防制條例第八條第一項第四項之轉讓第一級毒品未遂罪。起訴法條認係販賣
    ，尚有未洽，已如前述，應予變更，被告就上開犯行與已成年綽號「阿成」之男
    子之間，有犯意之聯絡及行為之分擔，為共同正犯。被告非法持有毒品之行為，
    已因意圖販賣而非法持有之高度行為所吸收，故不另論其持有毒品罪。被告行為
    止於未遂，依法減輕其刑，原審據以論罪科刑，固非無見，但以販賣罪論科，即
    有未合，被告上訴否認犯罪，固無足取，惟原判決既有可議，自應予以撤銷改判
    。惟念其轉讓毒品未遂，且犯後坦承部分犯行，態度尚佳等一切情狀，量處如主
    文所示之刑。扣案之海洛因一小包（驗後淨重一八、四八公克）屬毒品危害防制
    條例所規定之第一級毒品，併依該條例第十八條第一項前段規定宣告沒收銷燬之
    。
據上論斷，應依刑事訴訟法第三百六十九條第一項前段、第三百六十四條、第二百九
十九條第一項前段、第三百條，毒品危害防制條例第八條第一項、第四項、第十八條
第一項前段，刑法第十一條前段、第二十六條，判決如主文。
本案經檢察官邱榮藏到庭執行職務。
中    華    民    國     八十九     年      十一      月        七      日
                              臺灣高等法院高雄分院刑事第九庭
                                  審判長法官  張乙松
                                        法官  任森銓
                                        法官  江泰章
右正本證乙與原本無異。
如不服本判決，應於判決送達後十日內向本院提出上訴狀，其未述理由者並應於提
出上訴狀後十日內向本院補提理由書（應附繕本)。
                                      書記官  黃一秋
中    華    民    國     八十九     年      十一      月        八      日
附錄：本判決論罪科刑法條：
毒品危害防制條例第八條第一項、第四項
轉讓第一級毒品者，處一年以上七年以下有期徒刑，得併科新臺幣一百萬元以下罰金
。
前三項之未遂犯罰之。
                                                                        Ｑ


司法院資訊處製作；財團法人民間司法改革基金會備份。
